【裁判字號】    97,訴,2432
【裁判日期】    980225
【裁判案由】    偽造文書等
【裁判全文】
臺灣臺北地方法院刑事判決              97年度訴字第2432號
公  訴  人  臺灣臺北地方法院檢察署檢察官
被      告  己○○
            丁○○
選任辯護人  易定芳律師
上列被告等因偽造文書等案件，經檢察官提起公訴（97年度偵字
第27195號），本院判決如下：
    主    文
己○○犯共同行使偽造公文書罪，累犯，處有期徒刑壹年肆月。
如附表所示之應沒收之物、偽造「臺灣臺北地方法院檢察署印」
公印壹枚，及扣案之0000000000號行動電話手機壹支、新臺幣貳
仟元紙鈔共伍張，均沒收。
丁○○幫助犯共同詐欺取財罪，處有期徒刑捌月。
    事    實
一、己○○於民國96年間因詐欺案件，經臺灣新竹地方法院於97
    年3月24日以97年度竹簡字第32號判決處有期徒刑3月，甫於
    97年7月3日因徒刑易科罰金執行完畢出監。短短數月後，因
    積欠銀行貸款及為人作保而欠缺資金，竟與友人潘毅桓（綽
    號大奔，另案偵辦）一同加入乙○○（綽號小可，另案偵辦
    ）所組橫跨大陸地區與臺灣地區之詐欺集團，而共同基於偽
    造公、私印文、署名、冒充公務員行使偽造公文書及意圖為
    自己不法所有之犯意聯絡，先由乙○○於不詳時、地，交由
    不知情之刻印行於大陸地區偽刻「臺灣臺北地方法院檢察署
    印」之公印一枚，蓋用於印刷套印之偽造「臺灣台北地方法
    院檢察署刑事傳票」、「台北地方法院地檢署監管科」、「
    台北地方法院凍結管制執行命令」等不實公文書，同時備妥
    蓋有上開「臺灣臺北地方法院檢察署印」公印文之以被害人
    名義及臺灣臺北地方法院檢察署主任檢察官「鄭信宏」或「
    孫信德」之名義出具之「台北地方法院公證申請書」之私文
    書後，再由乙○○所僱用真實年籍不詳之大陸地區詐欺集團
    成員，輪流假冒電信局員工、警察、檢察官，向臺灣地區之
    民眾謊稱個人資料遭詐欺集團使用，需將財產交付監管、調
    查，否則帳戶將被凍結云云，待被害人受騙後，再由潘毅桓
    假冒書記官，持上開偽造之公文書，向被害人收取監管之金
    錢，己○○則負責在被害人住家附近把風，並將詐得之金錢
    匯至乙○○指定之帳戶。迨渠等在大陸地區福建省廈門市議
    定分工模式後，己○○、潘毅桓即於民國97年9 月20日入境
    臺灣，而分別為下列之犯行：
  (一)97年9月22日上午9時許，由大陸地區詐欺集團某不詳姓名年
    籍之成年男性成員，假冒臺灣臺北地方法院檢察署主任檢察
    官「鄭信宏」名義，以00000000電話，向戊○○○佯稱：銀
    行帳戶遭他人冒用，涉及洗錢防制法，為證明清白，需將存
    款交付監管云云，戊○○○不疑有他因而陷於錯誤，於該日
    中午12時許，在臺北市○○區○○路43巷9號1樓住處，交付
    新臺幣（下同）130 萬元予佯裝書記官之潘毅桓，潘毅桓則
    交付均蓋有偽造「臺灣臺北地方法院檢察署印」公印文之「
    臺灣台北地方法院檢察署刑事傳票」、「台北地方法院地檢
    署監管科」等偽造公文書及「台北地方法院公證申請書」之
    偽造私文書各一份予戊○○○以行使，足生損害於臺灣臺北
    地方法院檢察署、臺灣臺北地方法院等公務機關，及「鄭信
    宏」主任檢察官對外行使職務之公信性。迨潘毅桓向乙○○
    回報取得款項後，乙○○立即發送簡訊至己○○所持行動電
    話門號0000000000號（手機序號歸零），由己○○以無摺存
    款之方式，將詐得款項中之115萬7千元，存入丁○○於中國
    信託商業銀行永康分行帳戶（帳號000000000000號）內，再
    將存款單據傳真至000000000000000 號電話，使乙○○確認
    取得贓款，己○○則分得5 萬元。嗣日戊○○○又再度接獲
    上開相同之00000000電話來電，而至銀行欲將存款提領時，
    經銀行行員提醒，而與家人確認上開傳票等文件之真偽後，
    始知遭詐騙，並報警調閱監視器畫面偵辦。
  (二)97年9 月23日上午11時許，由大陸地區詐欺集團某不詳姓名
    年籍之女性成年成員，假冒電信局員工，向丙○○佯稱為何
    未繳交電話費，丙○○答稱電話費均由金融機構轉帳繳納，
    不可能未繳納，該女再佯稱可能遭他人冒辦電話，應立即向
    警方報案，並協助轉接電話予電信警察隊，另一名不詳姓名
    年籍之男性成年詐欺集團成員則假冒電信警察，向丙○○佯
    稱：身分已遭歹徒冒開人頭帳戶，當日下午4 時前，務必將
    所有存款領出拿到法院公證，否則所有帳戶將遭臺灣臺北地
    方法院檢察署凍結云云，丙○○不疑有他因而陷於錯誤，於
    當日下午4時50分許，在臺北市內湖區○○○路○段296巷113
    號4樓住處，交付190萬元予佯裝書記官之潘毅桓，潘毅桓則
    交付蓋有偽造「臺灣臺北地方法院檢察署印」公印文之「臺
    灣台北地方法院檢察署刑事傳票」、「台北地方法院地檢署
    監管科」等偽造公文書及「台北地方法院公證申請書」之偽
    造私文書各一份予丙○○以行使，足生損害於臺灣臺北地方
    法院檢察署、臺灣臺北地方法院等公務機關，及「孫信德」
    主任檢察官對外行使職務之公信性。迨潘毅桓向乙○○回報
    取得款項後，乙○○立即依前開方式，指示己○○以無摺存
    款方式，將詐得款項中之95萬元，存至丁○○上開帳戶內，
    存款單據亦傳真至000000000000000 號電話，其餘部分則由
    潘毅桓以不詳方式匯予乙○○，己○○則分得5 萬元。當日
    晚間丙○○與朋友討論此事時，始知受騙，並報警處理。
  (三)97年9 月24日中午12時許，由大陸地區詐欺集團某不詳姓名
    年籍之成年女性成員，假冒電信局員工，向甲○○佯稱：電
    話費欠繳1萬9千餘元，甲○○答稱並未申辦該支電話後，該
    女再佯稱可能遭他人冒辦電話，應立即向警方報案，並協助
    轉接電話予電信警察隊，另一名不詳姓名年籍之成年男性詐
    欺集團成員則假冒「陳國華」電信警察，向甲○○佯稱：身
    分已遭歹徒冒開人頭帳戶，再由另一名不詳姓名年籍之成年
    男子假冒金管局「王科長」，向甲○○佯稱涉及洗錢防制法
    ，需將所有存款領出拿到法院公證，否則所有帳戶將遭臺灣
    臺北地方法院檢察署凍結云云，甲○○因而陷於錯誤，於當
    日下午2時50分許，在臺北市○○區○○街92巷7 弄11號3樓
    住處，交付380萬元現金及200萬元臺灣銀行本票1 紙予佯裝
    「李政憲」警察之潘毅桓，潘毅桓則交付蓋有偽造「臺灣臺
    北地方法院檢察署印」公印文之「臺灣台北地方法院檢察署
    刑事傳票」、「台北地方法院地檢署監管科」、「臺北地方
    法院凍結管制執行命令」等偽造公文書及「台北地方法院公
    證申請書」之偽造私文書各一只予甲○○以行使，足生損害
    於臺灣臺北地方法院檢察署、臺灣臺北地方法院等公務機關
    ，及「鄭信宏」主任檢察官、「陳國華」、金管局「王科長
    」等對外行使職務之公信性。迨潘毅桓向乙○○回報取得款
    項後，乙○○立即依前開方式，指示己○○以無摺存款方式
    ，將詐得款項，分2 次各95萬元，存入丁○○上開帳戶內，
    己○○分得5 萬元。翌日上午10時許，己○○再依指示前往
    臺北市中山區○○○路○段22號第一商業銀行華山分行，冒
    用「李家華」名義填寫之存款單1 份（含存款憑條及複寫之
    存根聯共2張），而欲將所餘137萬2 千元先將其中95萬元存
    至丁○○第一銀行歸仁分行帳號00000000000 號帳戶內以行
    使之，足生損害於「李家華」及金融機構辨識存款人之正確
    性。因該帳戶於97年9月23日已列為警示帳戶（97年9月23日
    ，陳啟豪所組之車手集團，冒用檢察官名義，向黃陳璧玉詐
    得130 萬元，欲將款項存入丁○○第一商業銀行歸仁分行帳
    戶時，為警查獲，因而將該帳戶列為警示帳戶，詳見臺北地
    檢署97年度偵字第21168 號起訴書），銀行行員潘怡菁因而
    報警將之當場逮獲，並在台北市○○區○○街1段69號3樓，
    查扣現金137萬2千元、冒用「李家華」名義填寫之存款單存
    款憑條及複寫存根聯共2張，行動電話2支，及2千元紙鈔共5
    張。
二、丁○○明知一般人無故取得他人金融帳戶使用之行徑常與財
    產犯罪之需要密切相關，且取得他人帳戶資料之目的在於方
    便取得贓款及掩飾犯行不易遭人追查，詎因經營酒類生意插
    股乙○○，而乙○○為詐欺集團首腦，提供個人帳戶予乙○○使用，將成為詐欺集團洗錢工具。丁○○竟基於對提供帳
    戶予他人使用，他人若持以犯罪亦無違反其本意之不確定幫
    助犯意，於97年8 月初某日，將名下所有台南縣歸仁鄉○○
    路○段57號第一商業銀行歸仁分行帳號00000000000號帳戶，
    在大陸地區交由乙○○使用，又賡續上揭犯意，應乙○○之
    要求，於數日後回到臺灣，而於同年月7 日前往台南縣永康
    市○○路425號中國信託商業銀行永康分行開立帳號0000000
    00000號帳戶，並先後在於同年月15日至20日間，將上開二
    帳戶均設定網路銀行約定轉帳帳戶為乙○○之母親朱陳不（
    另案偵辦）後，返回大陸地區，而將其身分證統一編號、出
    生年月日、上開二帳戶密碼及網路轉帳密碼均交付乙○○使
    用，使乙○○得以於97年9 月24、25日將己○○存入上開二
    帳戶內之詐欺取得款項，以網路銀行轉帳方式，轉匯至朱陳
    不上開帳戶內，朱陳不並於97年9 月25日以現金提領方式提
    領一空。嗣於97年9 月25日，丁○○應乙○○之要求，前往
    台南縣歸仁鄉○○路○ 段57號第一商業銀行歸仁分行，處理
    網路轉帳事宜，始為警當場查獲。
三、案經臺北市政府警察局刑事警察大隊移送臺灣臺北地方法院
    檢察署檢察官偵查起訴。
    理    由
壹、證據能力之判斷：
    按被告以外之人於審判外之言詞或書面陳述，除法律有規定
    者外，不得作為證據；又被告以外之人於審判外之陳述，雖
    不符合同法第159條之1至第159條之4之規定，但經當事人於
    審判程序同意作為證據，法院審酌該言詞陳述或書面陳述作
    成時之情況，認為適當者，亦得為證據；又當事人、代理人
    或辯護人於法院調查證據時，知有第159條第1項不得為證據
    之情形，而未於言詞辯論終結前聲明異議者，視為有前項之
    同意，刑事訴訟法第159條第1項及第159條之5分別定有明文
    。查本判決下列所引用之各項證據方法之證據能力，檢察官
    、被告及其選任辯護人於本院準備程序及審判期日中均未予
    爭執，且迄至言詞辯論終結前亦未再聲明異議，本院審酌該
    等言詞陳述及書面陳述作成時之情況，並無不宜作為證據之
    情事，依刑事訴訟法第159條之5規定，自得作為證據，合先
    敘明。
貳、認定犯罪事實之證據及理由：
一、被告己○○部分：
    訊據被告己○○於本院審理時對上述犯罪事實為認罪之陳述
    ，核與下列證據相符：
  (一)證人即被害人戊○○○分別於警詢中指證被害經過情形，及
    其所提出之、蓋有偽造「臺灣臺北地方法院檢察署印」公印
    文之「臺灣台北地方法院檢察署刑事傳票」、「台北地方法
    院地檢署監管科」等偽造公文書及「台北地方法院公證申請
    書」之偽造私文書各一份附卷為證（見97年度偵字第27195
    號卷第28至29頁、第33至35頁）。
  (二)證人即被害人丙○○分別於警詢中指證被害經過情形，及其
    所提出之活期儲蓄存款明細表；蓋有偽造「臺灣臺北地方法
    院檢察署印」公印文之「臺灣台北地方法院檢察署刑事傳票
    」、「台北地方法院地檢署監管科」等偽造公文書及「台北
    地方法院公證申請書」之偽造私文書各一份附卷為證（見97
    年度偵字第27195號卷第33至43頁）。
  (三)證人即被害人甲○○分別於警詢中指證被害經過情形並指認
    上開翻拍照片，及其所提出蓋有偽造「臺灣臺北地方法院檢
    察署印」公印文之「臺灣台北地方法院檢察署刑事傳票」、
    「台北地方法院地檢署監管科」、「臺北地方法院凍結管制
    執行命令」等偽造公文書及「台北地方法院公證申請書」之
    偽造私文書各1份附卷為證（見97年度偵字第21444號卷第
    180至186頁）。
  (四)本件查獲警員劉文祥亦於偵查中具結證稱：逮捕被告己○○
    時，發現他手機裡有一通已接來電是00000000，跟被害人丙○○報案的詐騙電話是一致的，所以去調閱丙○○內湖區○○○路○段住處的監視錄影帶，發現有被告跟一名穿白襯衫
    假冒書記官進出丙○○住的大樓，而被告己○○也坦承有進
    出該處並負責把風；甲○○部分，是因為逮捕被告己○○時
    ，扣得他身上137萬2千元現金，其中有一捆10萬元現鈔綁有
    台灣銀行汐止分行的捆條，上面有經辦的名字，我們就去該
    分行查證，行員就說97年9月24日有一名甲○○去領了380萬
    元現鈔及200 萬元的本票，所以我們才去電詢甲○○證實有
    受騙，並調閱被告使用0000000000號電話通聯記錄，發現基
    地台位置與被害人從台北市○○區○○街住處到汐止市○○
    路領錢的路線一致，故認定被告己○○參與此犯行，而被告
    己○○經借訊後也坦承犯罪等語（97年度偵字第21444 號卷
    第155至156頁），且卷存之97年9月23日下午3時59分11秒在
    臺北市內湖區○○○路○ 段296巷113號大廈管理室內監視器
    畫面之翻拍照片9張（見97年度偵字第27195號卷第119至129
    頁），並經被告己○○指認上開照片內被拍攝者為潘毅桓，
    及其本人確有至上開地點把風等事實（本院卷B第32頁反面
    ）。
  (五)證人即第一銀行華山分行行員潘怡菁於警詢中就查獲被告己○○之情節所為之證述（97年度偵字第21444號卷第25 至26
    頁），以及查扣之現金137萬2千元、冒用「李家華」名義填
    寫之存款單存款憑條及複寫存根聯共2張（97年度偵字第214
    44號卷第57頁），行動電話2支，及2千元紙鈔共5 張（影本
    見97年度偵字第21444號卷第44至45頁）等物為憑。並有中
    國信託商業銀行97年12月18日以中信銀集作字第97513693號
    函覆之台幣存提交易憑證4張為憑（見本院卷A第46、48、50
    及51頁）。
    被告己○○部分之犯行事證明確，自應依法論科。
二、就被告丁○○部分：
  (一)訊據被告丁○○坦承有將其所申請之第一商業銀行歸仁分行
    帳號00000000000 號帳戶之銀行密碼及網路轉帳密碼交付乙○○使用，嗣後又應乙○○之要求，回台開立中國信託商業
    銀行永康分行開立帳號000000000000號帳戶後，設定網路銀
    行約定轉帳帳戶為乙○○之母親朱陳不，並將該帳戶密碼交
    付乙○○使用等事實，惟具狀辯稱：被告在大陸地區工作，
    而與乙○○合夥經營酒類生意，並不知道乙○○為詐欺集團
    首腦，也無從得知提供帳戶會成為詐欺集團洗錢之工具；再
    者，被告己○○並不認識被告丁○○，而己○○於97年9 月
    24、25日受指示將詐得款項以無摺方式存入被告丁○○帳戶
    內，係因被告丁○○帳戶之印章及存摺均由被告本人執有，
    乙○○自無從以有摺方式提領存款，尚須轉帳至朱陳不帳戶
    方得提領現金，而被告提供上開二個帳戶之進出帳金額及次
    數，不知凡幾，並不符合一般提供洗錢之犯罪常態，而發生
    問題僅係被告己○○存入之金額，足見被告提供帳戶確係供
    乙○○轉付相關貨款，且被告並未分得任何不法利益，自無
    與乙○○共犯詐欺或幫助詐欺之犯行等語。
  (二)經查：被告己○○將上述向被害人戊○○○、丙○○及甲○○詐騙取得之款項分別存入被告丁○○所有之上開二帳戶中
    ，已如前述，並有97年10月7 日、97年11月27日第一商業銀
    行股份有限公司函覆及其檢附開戶資料之開戶申請書及交易
    明細等資料（97偵字21444號卷第58至61頁、第104-109頁、
    第110.2 至110.10頁），及中國信託商業銀行股份有限公司
    於97年10月9 日、97年12月18日函及其檢附之開戶申請書及
    交易明細等資料（97偵字21444號卷第159-179頁）在卷足憑
    。可徵，被告丁○○之上開二帳戶確實交由乙○○為首之詐
    騙集團以供存款網路轉匯使用無誤。
  (三)被告丁○○雖辯稱並不知道乙○○使用帳戶之目的是提供詐
    騙集團使用之工具云云，然查，被告辯稱與乙○○僅係合夥
    酒類生意關係部分，卻未能提出任何有利依據供本院審酌。
    再者，金融帳戶為個人之理財工具，一般民眾皆可自由申請
    開設金融帳戶，並無任何特殊之限制，且得同時在不同金融
    機構申請多數存款帳戶使用，並無借用他人帳戶使用之必要
    。而金融帳戶亦事關個人財產權益之保障，其專有性甚高，
    衡諸一般常情，除非本人或與本人親密關係者，難認有何理
    由可自由流通使用帳戶。縱特殊情況偶需交付他人使用，亦
    必深入瞭解用途及合理性，始予提供，且金融帳戶若未加以
    闡明正常用途，極易被利用為與財產有關之犯罪工具，此為
    吾人依一般生活認知所易於體察之常識，而有犯罪意圖者，
    非有正當理由，竟徵求他人提供帳戶，客觀上可預見其目的
    ，係供為某筆資金之存入，後再行領出之用，且該筆資金之
    存入及提領過程係有意隱瞞其流程及行為人身分曝光之用意
    ，一般人本於一般認知能力均易於瞭解（最高法院93年度台
    上字第31號判決要旨可資參照）。況以電話、手機簡訊通知
    中獎、刮刮樂、退費或佯稱金融卡遭冒用須更改資料甚至假
    冒法院、地檢署人員等類似之不法詐騙份子，為掩飾其等不
    法行徑，以避免執法人員循線查緝，經常利用他人存款帳戶
    、印章、提款卡暨密碼，以確保犯罪所得免遭查獲，類此案
    件在社會上層出不窮，亦屢經報章雜誌及其他新聞媒體再三
    披露，故避免帳戶被不明人士利用為與財產有關之犯罪工具
    ，亦為一般生活認知所應有之認識。而被告明知乙○○本人
    亦開立有金融帳戶，如有需要自得使用自己帳戶，或直接約
    定網路轉帳帳號予其母朱陳不，卻捨此之途，而使用被告帳
    戶，顯然不合常理；況且，依被告所述，上開二帳戶之存摺
    及印章（並未辦提款卡）均未交付乙○○而仍在其本人持有
    中，則被告自得隨時查核上開二帳戶之交易明細資料，而得
    知上開帳戶內時有不明大筆資金流入等情，被告當有預見乙○○應係將上開二帳戶供作己身犯罪隱匿之用，則乙○○將
    該帳戶用來供自己或他人作為犯罪之用，亦為被告所容忍及
    允許，亦即不違反被告之本意，被告具有不確定幫助故意至
    為灼然。被告空言否認犯行，實無足取。至於公訴人認定被
    告丁○○與乙○○等詐欺集團成員均為共同正犯一節，因卷
    內並無證據資料顯示被告丁○○有參與正犯之犯罪行為，且
    其與被告己○○亦互不相識，而被告丁○○雖仍持有上開二
    帳戶之存摺及印章，然上開帳戶內之詐欺取得款項均已約定
    網路轉帳至朱陳不帳戶內，公訴人並未舉證證明被告有何朋
    分詐欺款項之情節，故被告在本案之角色應係單純提供帳戶
    之幫助犯，而非正犯，亦併敘明。被告丁○○犯罪事證明確
    ，自應依法論罪科刑。
參、論罪科刑之理由：
一、被告己○○部分：
  (一)按刑法上所謂共同實施，並不以參與全部犯罪行為為必要，
    其分擔實施一部分行為者，仍屬共同正犯（有最高法院46年
    度臺上字第1304號判例意旨足資參照）。核被告己○○所為
    ，係犯刑法第158條僭行公務員職權罪，第216條、第211條
    行使偽造公文書罪，第216條、第210條行使偽造私文書罪，
    第339條第1項詐欺取財罪。被告己○○就前開犯行，基於犯
    意聯絡與詐騙集團成員，包括乙○○、潘毅桓、某不詳姓名
    年籍之成年女性「電信局員工」、某不詳姓名年籍之成年男
    性「電信警察」及「鄭信宏」主任檢察官、「陳國華」電信
    警察、金管局「王科長」等不詳之人士分擔實行犯罪，應以
    共同正犯論處。共同正犯乙○○利用不知情之刻印行偽造「
    臺灣臺北地方法院檢察署印」之印章一枚，為間接正犯。被
    告以共同犯罪意思犯上述各罪，而由其他共犯所實行之偽造
    「臺灣臺北地方法院地檢署印」公印暨公印文等行為，為共
    同接續偽造如附表所示之「臺灣台北地方法院檢察署刑事傳
    票」、「台北地方法院地檢署監管科」、「臺北地方法院凍
    結管制執行命令」等公文書及「台北地方法院公證申請書」
    私文書之部分行為。而被告以共同犯罪意思所參與共同偽造
    公文書及私文書之行為係低度行為，應為共同參與行使之高
    度行為所吸收，亦不另論罪。被告己○○冒用「李家華」名
    義填寫之存款單存款憑條及複寫存根聯共2張，該偽造署押
    之行為係偽造私文書之部分行為，而偽造私文書之低度行為
    ，亦為行使之高度行為所吸收，均不另論罪。被告己○○、
    潘毅桓及所屬詐騙集團成員於97年9月22日至24日分別向上
    述三位被害人戊○○○、丙○○及甲○○，以如事實欄所載
    之犯行詐取財物，其等犯行乃係在密切接近之時地實施，侵
    害同一個社會法益及相同之財產法益，依一般社會觀念，前
    開數行為，在刑法評價上，應將之視為數個舉動之接續施行
    ，合為包括之一行為，即一個僭行公務員職權罪、行使偽造
    公文書罪、行使偽造私文書罪，詐欺取財既遂犯行予以評價
    ，故為接續犯，應僅論以一罪，公訴人認被告詐騙三位被害
    人應予分論併罰，應有誤會。被告以一共同行為觸犯僭行公
    務員職權罪、行使偽造公文書罪、行使偽造私文書罪、詐欺
    取財罪等罪名，為想像競合犯，依刑法第55條之規定，應從
    較重之共同行使偽造公文書罪處斷。
  (二)被告於96年間因詐欺案件，經臺灣新竹地方法院於97年3 月
    24日以97年度竹簡字第32號判決處有期徒刑3月，甫於97 年
    7月3日因徒刑易科罰金執行完畢出監，有臺灣高等法院被告
    全國前案紀錄表可稽，其於有期徒刑執行完畢後再故意犯本
    件共同行使偽造公文書罪，為累犯，應依刑法第47條第1 項
    前段規定加重其刑。爰審酌被告於本院審理時坦認犯罪，本
    案犯罪動機、目的，本案詐騙集團冒用司法機關名義，偽造
    公印、公文書，視公權力於無物，造成社會動盪，對於三位
    被害人財產法益侵害程度甚巨，被告擔任詐騙集團之把風及
    存款轉帳工作、並非主犯之參與犯罪情節，但被告從中獲取
    15萬元，並考量被告之智識程度，尚知從事正當工作等一切
    情狀，量處有期徒刑1年4月，以示懲戒。又被告在本案入所
    羈押前有正當工作，兼衡其因積欠銀行貸款及為人作保而欠
    缺資金之犯罪動機，本案坦承犯行尚知悔悟，尚無併宣告強
    制工作之必要，附此敘明。
  (三)末按，共同正犯因相互間利用他人之行為，以遂行其犯意之
    實現，本於責任共同之原則，有關沒收部分，對於共犯間供
    犯罪所用之物，自均應為沒收之諭知（最高法院89年度台上
    字第6946號、91年度台上字第5583號判決要旨可資參照）。
    本案偽造之「臺灣臺北地方法院檢察署印」公印1 枚，雖未
    扣案，惟無證據證明已滅失，依刑法第219 條規定，不問屬
    於犯人與否，均應併予宣告沒收之。扣案如附表編號1至3號
    所示之文書係告訴人提供予警方扣押，附表編號4 存款單存
    款憑條及複寫存根聯共2 張係第一商業銀行所提供，該等文
    書之所有權在本案共犯實施犯罪之當時應已移轉予告訴人或
    銀行，不再屬被告及本案共犯所有，故不得逕予沒收之，然
    其上如附表所示之「臺灣臺北地方法院檢察署印」公印文及
    被告己○○偽造之「李家華」署押共2枚，均應依刑法第219
    條之規定，不問屬於犯人與否加以沒收。另扣案之00000000
    00號行動電話手機1支及2千元紙鈔共5 張，分別為被告所有
    ，供犯罪所用之物或因犯罪所得之物，業據其供陳在卷，均
    應分別依刑法第38條第1 項第2款、第3款規定沒收。至於查
    扣之現金137萬2千元為被害人甲○○所有，應予發還甲○○
    ，及行動電話0000000000號手機1 支，雖為報告所有，然與
    本案無關，自亦應發還被告，亦併敘明。
二、被告丁○○部分：
  (一)按刑法上之故意，非僅指直接故意，尚包含間接故意（即未
    必故意），所謂間接故意係指行為人對於構成犯罪事實，預
    見其發生而其發生並不違反其本意者而言，刑法第13 條第2
    項定有明文。又按刑法上之幫助犯，係對於犯罪與正犯有共
    同之認識，而以幫助之意思，對於正犯資以助力，而未參與
    實施犯罪之行為者而言（最高法院75年度臺上字第1509號、
    88年度臺上字第1270號判決意旨參照）。是如未參與實施犯
    罪構成要件之行為，且係出於幫助之意思提供助力，即屬幫
    助犯，而非共同正犯。本件被告提供所申辦銀行帳戶密碼及
    網路轉帳密碼予他人使用，所實施者並非構成要件之行為，
    僅係予乙○○易於實施取財犯行，屬幫助犯。查本件詐騙集
    團成員，或向被害人撥打詐騙電話、或出面向被害人取款、
    把風，以本案已知人數至少有七人以上，其等應屬詐欺罪之
    共同正犯無疑。此部分起訴書書犯罪事實欄已論及詐欺「集
    團」，自屬具犯意聯絡、行為分擔之多數人組合，僅未及明
    確記載並有論罪法條漏引之情形，但仍無損屬公訴範圍，附
    此敘明。被告丁○○於本案僅係單純提供帳戶之幫助犯，並
    犯正犯，理由已如前述，是核被告丁○○所為，係犯刑法第
    339 條第1項、第30條第1項、第28條共同詐欺取財罪之幫助
    犯；並依刑法第30條第2項之規定，按正犯之刑減輕之。爰
    審酌被告提供帳戶及網路密碼予他人使用，所為已影響社會
    正常經濟交易安全，復幫助詐騙集團規避警方查辦，非但徒
    增被害人尋求救濟之困難，亦使詐騙集團得以順遂詐欺取財
    犯行，及本件三位被害人所受詐騙金額高達數百萬元，被告
    始終未能坦承犯行，不知悔悟等一切情狀，量處如主文第2
    項所示之刑，以示懲儆。
  (二)幫助犯僅係對於犯罪構成要件以外行為為加工，並無共同犯
    罪之意思，自不適用共犯責任共同原則，故上開被告己○○
    犯罪應沒收之物，對被告丁○○則不為沒收之諭知，附此敘
    明。
據上論斷，應依刑事訴訟法第299條第1項前段、刑法第30條第1
項、第2項、第28條、第158條、第216條、第211條、第210條、
第339條第1項、第55條、第47條第1項前段、第38條第1項第2款
、第3款、第219條，刑法施行法第1條之1第1項，判決如主文。
本案經檢察官呂俊儒到庭執行職務。
中    華    民    國    98    年    2     月    25    日
              刑事第十九庭審判長法  官   施添寶
                                法  官   吳俊龍
                                法  官   紀文惠
上正本證明與原本無異。
如不服本判決應於收受送達後10日內向本院提出上訴書狀，並應
敘述具體理由；其未敘述上訴理由者，應於上訴期間屆滿後20日
內向本院補提理由書（均須按他造當事人之人數附繕）「切勿逕
送上級法院」。
                                書記官   游曉婷
中    華    民    國    98    年    2     月    25    日
附錄本案論罪科刑法條：
刑法第158條
冒充公務員而行使其職權者，處三年以下有期徒刑、拘役或五百
元以下罰金。
冒充外國公務員而行使其職權者，亦同。
刑法第216條
行使第210條至第215條之文書者，依偽造、變造文書或登載不實
事項或使登載不實事項之規定處斷。
中華民國刑法第210條
（偽造變造私文書罪）
偽造、變造私文書，足以生損害於公眾或他人者，處 5 年以下有
期徒刑。
刑法第211條
偽造、變造公文書，足以生損害於公眾或他人者，處1年以上7年
以下有期徒刑。
刑法第339條
意圖為自己或第三人不法之所有，以詐術使人將本人或第三人之
物交付者，處5年以下有期徒刑、拘役或科或併科1000元以下罰
金。
以前項方法得財產上不法之利益或使第三人得之者，亦同。
前二項之未遂犯罰之。
附表
┌──┬─────────┬───────┬────────┐
│編號│文書名稱數量      │應沒收之物    │所在位置        │
├──┼─────────┼───────┼────────┤
│1   │偽造之「臺灣台北地│偽造「臺灣臺北│被害人戊○○○提│
│    │方法院檢察署刑事傳│地方法院檢察署│出，見97年度偵字│
│    │票」、「台北地方法│印」公印文各一│第27195號卷第33 │
│    │院地檢署監管科」、│枚            │至35頁          │
│    │及「台北地方法院  │              │                │
│    │公證申請書」各1 張│              │                │
├──┼─────────┼───────┼────────┤
│2   │偽造之「臺灣台北地│偽造「臺灣臺北│被害人丙○○提出│
│    │方法院檢察署刑事傳│地方法院檢察署│，見97年度偵字第│
│    │票」、「台北地方法│印」公印文各一│21444號卷第41至 │
│    │院檢察署監管科」、│枚            │43頁            │
│    │及「台北地方法院公│              │                │
│    │證申請書」各1張   │              │                │
├──┼─────────┼───────┼────────┤
│3   │偽造之「臺灣台北地│偽造「臺灣臺北│被害人甲○○提出│
│    │方法院檢察署刑事傳│地方法院檢察署│，見97年度偵字第│
│    │票」、「台北地方法│印」公印文各一│21444號卷第183  │
│    │院地檢署監管科」、│枚            │至186頁         │
│    │「臺北地方法院凍結│              │                │
│    │管制執行命令」及「│              │                │
│    │台北地方法院公證申│              │                │
│    │請書」各1張       │              │                │
├──┼─────────┼───────┼────────┤
│4   │存款單存款憑條及複│偽造之「李家華│第一商業銀行提出│
│    │寫存根聯共2張     │」署名各一枚  │，見97年度偵字第│
│    │                  │              │21444號卷第57頁 │
└──┴─────────┴───────┴────────┘


司法院資訊處製作；財團法人民間司法改革基金會備份。
